【裁判字號】    99,交聲,3177
【裁判日期】    990831
【裁判案由】    聲明異議
【裁判全文】
臺灣臺中地方法院交通事件裁定        99年度交聲字第3177號
原處分機關  交通部公路總局臺中區監理所
異  議  人
即受處分人  甲○○原名何麗花.
上列受處分人因違反道路交通管理處罰條例案件，對於交通部公
路總局臺中區監理所於民國九十九年七月八日所為之處分（中監
違字第裁六０—Ｇ０Ｈ０四六四八七號裁決書），聲明異議，本
院裁定如下：
    主  文
原處分撤銷。
甲○○汽車駕駛人，行經有燈光號誌管制之交岔路口闖紅燈，處
罰鍰新臺幣貳仟柒佰元，並記違規點數點。
    理  由
一、原處分機關略以：異議人即受處分人（下稱受處分人）甲○
    ○（原名何麗花）所有車牌號碼第二０八０－ＺＥ號自用小
    貨車，於民國九十九年二月二日十四時十四分許，行經臺中
    市○○路、西林巷口（往中港路）處，因「駕車行經有燈光
    號誌管制之交岔路口闖紅燈」違規，經臺中市警察局交通隊
    直屬第一分隊依違反道路交通管理處罰條例第五十三條第一
    項規定，以中市警交字第Ｇ０Ｈ０四六四八七號舉發違反道
    路交通管理事件通知單逕行舉發。受處分人未於期限內到案
    ，本所遂於九十九年七月八日以中監違字第裁六０—Ｇ０Ｈ
    ０四六四八七號裁決書，處罰鍰新臺幣（下同）四千元，並
    依同條例第六十三條第一項規定記違規點數三點等語。
二、受處分人聲明異議意旨略以：伊於九十九年二月並無收到Ｇ
    ０Ｈ０四六四八七號罰單，不知有違規被舉發。伊係因沒有
    收到罰單而沒有繳交罰款，不是故意不繳納，於本月份收到
    裁決書才知道二月有違規闖紅燈被舉發，罰款提高至四千元
    覺得不合理，爰提出聲明異議等語。
三、按汽車駕駛人，行經有燈光號誌管制之交岔路口闖紅燈者，
    處新臺幣一千八百元以上五千四百元以下罰鍰。又汽車駕駛
    人有同條例第五十三條情形者，除依原條例處罰鍰外，並記
    違規點數三點。道路交通管理處罰條例第五十三條第一項、
    第六十三條第一項第三款分別定有明文。次按處理違反道路
    交通管理事件，有關文書送達之程式，準用行政程式法送達
    之規定。違反道路交通管理事件統一裁罰標準及處理細則第
    五條定有明文。而行政程式法中對於文書送達，於應受送達
    人之住居所、事務所或營業所為之。但在行政機關辦公處所
    或他處會晤應受送達人時，得於會晤處所為之；於應送達處
    所不獲會晤應受送達人時，得將文書付與有辨別事理能力之
    同居人、受僱人或應送達處所之接收郵件人員；又送達不能
    依前二條規定為之者，得將文書寄存送達地之地方自治或警
    察機關，並作送達通知書兩份，一份黏貼於應受送達人住居
    所、事務所、營業所或其就業處所門首，另一份交由鄰居轉
    交或置於該送達處所信箱或其他適當位置，以為送達。前項
    情形，由郵政機關為送達者，得將文書寄存於送達地之郵政
    機關。寄存機關自收受寄存文書之日起，應保存三個月，行
    政程式法第七十二條第一項、第七十三條第一項、第七十四
    條分別定有明文。行政文書依行政程式法第七十四條第一項
    規定為寄存送達者，如確已完成文書寄存於地方自治、警察
    機關或郵政機構，並製作送達通知單二份，一份黏貼於送達
    處所之門首，另一份交由鄰居轉交或置於送達處所信箱或其
    他適當位置時，無論應受送達人實際上何時受領文書，均以
    寄存之日期視為收受送達之日期，而發生送達之效力（最高
    行政法院九十五年度裁字第六三四號裁定要旨及法務部九十
    三年四月十三日法律字第○九三○○一四六二八號函可資參
    照）。復按本條例所定罰鍰之處罰，受處罰人接獲違反道路
    交通管理事件通知單後，於十五日內得不經裁決，逕依第九
    十二條第三項之罰鍰基準規定，向指定之處所繳納結案；不
    服舉發事實者，應於十五日內，向處罰機關陳述意見；其不
    依通知所定期限前往指定處所聽候裁決，且未依規定期限繳
    納罰鍰結案或向處罰機關陳述意見者，處罰機關得逕行裁決
    之，道路交通管理處罰條例第九條第一項亦有明定。另依違
    反道路交通管理事件統一裁罰基準及處理細則第二條之違反
    道路交通管理事件統一裁罰基準表，及同細則第四十四條規
    定，違反道路交通管理事件行為人，未依規定自動繳納罰鍰
    ，或未依規定到案聽候裁決，處罰機關應依基準表於通知單
    送達且逾越應到案期限六十日之三個月內，逕行裁決之。由
    上開規定可知，舉發通知單上記載「應到案日期」之目的，
    係予行為人得遵期到案繳交罰款，或使其對違規之行為有陳
    述、爭執之機會，令行為人依道路交通管理處罰條例第九條
    第一項之規定，享有自行到案接受裁決或按期限繳納較低罰
    鍰之利益。
四、經查：
  (一)受處分人所有之車牌號碼二０八０－ＺＥ號自用小貨車於九
    十九年二月二日十四時十四分許，行經臺中市○○路、西林
    巷口（往中港路）處，因駕車行經有燈光號誌管制之交岔路
    口闖紅燈，經員警逕行舉發之事實，有原舉發機關之違規通
    知單一紙附卷可稽，且受處分人亦不否認其所有之車牌號碼
    二０八０－ＺＥ號自用小貨車於上開時、地違規乙情，故上
    開違規事實洵堪認定。本件中市警交字第Ｇ０Ｈ０四六四八
    七號舉發違反道路交通管理事件通知單先以掛號郵寄受處分
    人車籍地址「臺中市○○區○○路六三之二號」因招領逾期
    經郵局退回，第二次投遞受處分人戶籍地址「臺中市○○區
    ○○路六三之二號」，因未獲會晤應受送達人，亦無受領文
    書之同居人、受僱人或接收郵件人員，而將該裁決書於九十
    九年四月九日辦理寄存送達於臺中何厝郵局，並作送達通知
    書二份，一份黏貼於上址門首，另一份置於該址信箱或其他
    適當位置，以為送達等情，有受處分人全戶基本資料查詢結
    果、上開裁決書及送達證書各一份附卷可憑，舉發違規通知
    單已於九十九年四月九日寄存日發生合法送達之效力。
  (二)復查，上開舉發通知單記載應到案日期為「九十九年三月二
    十七日前」，然如前述，該舉發通知單係於到案期日後之「
    九十九年四月九日」始送達予受處分人，故送達日期顯已逾
    通知單所記載之「應到案日期」，換言之，受處分人顯然無
    從依道路交通管理處罰條例第九條第一項之規定，享有自行
    到案接受裁決或按期限繳納較低罰鍰之利益，此顯已剝奪受
    處分人前揭權益，難稱適法，原處分機關不察，誤以該舉發
    通知單之送達日期係在應到案期日之前，而逕認受處分人未
    依期限到案，並據此對受處分人逕行裁處最高罰鍰金額，已
    侵害受處分人上開程式利益，原處分自難謂適法，應予以撤
    銷。
五、綜上所述，本件受處分人確有於上開時間、地點，駕駛自用
    小貨車行經有燈光號誌管制之交岔路口闖紅燈之違規行為，
    應屬無誤，惟原處分既有上開不當之處，自應由本院將原處
    分撤銷，並依道路交通管理處罰條例第五十三條第一項、第
    六十三條第一項第三款及違反道路交通管理事件統一裁罰基
    準表，諭知受處分人罰鍰二千七百元，並記違規點數三點，
    以資適法。
六、據上論斷，應依道路交通管理處罰條例第八十七條第二項，
    道路交通案件處理辦法第二十條前段，裁定如主文。
中    華    民    國    99    年    8     月    31    日
                              交通法庭法  官  林學晴
以上正本證明與原本無異
如不服本裁定應於送達後5日內向本院提出抗告狀
                                      書記官  簡雅文
中    華    民    國    99    年    8     月    31    日

司法院資訊處製作；財團法人民間司法改革基金會備份。
